臺灣南投地方法院行政訴訟判決
110年度交字第45號
原      告  王志勇  
訴訟代理人  簡銘義  
被      告  交通部公路總局臺中區監理所

代  表  人  楊聰賢  
訴訟代理人  陳勝芳  
上列當事人間交通裁決事件，原告不服被告民國110年9月29日投
監四字第65-JC0000000號裁決，提起行政訴訟，本院判決如下：
    主      文
原處分撤銷。
訴訟費用新臺幣參佰元由被告負擔。
    事實及理由
一、程序部分：
　㈠本件被告之代表人原為魏武盛，嗣變更為楊聰賢，茲據新任
    代表人楊聰賢具狀聲明承受訴訟，經核並無不符，應予准許
    。
　㈡按交通裁決事件之裁判，得不經言詞辯論為之。行政訴訟法
    第237條之7定有明文。本件係交通裁決事件，依前揭規定，
    爰不經最後言詞辯論，逕為裁判。
二、爭訟概要：
　　原告於民國110年6月26日10時許，駕駛之農地搬運車（未領
    用牌證，下稱系爭車輛），行駛於南投縣集集鎮和平里鹽水
    巷產業道路（下稱系爭路段），不慎跌落路旁（下稱系爭事
    故），經路過民眾報警處理，因系爭車輛未經核准領用牌證
    行駛，有違反道路交通管理處罰條例（下稱處罰條例）第12
    條第1項第2款、第2項「拼裝車輛未經核准領用牌證行駛」
    之違規，據報前來處理之南投縣政府警察局集集分局（下稱
    舉發機關）交通小隊警員事後開立投警交字第JC0000000號
    舉發違反道路交通管理事件通知單（下稱舉發通知單）舉發
    。嗣原告不服，於110年8月9日向被告所屬南投監理站（下
    稱南投監理站）提出申訴，經南投監理站於110年8月17日以
    中監投站字第1100221154號函請舉發機關查證，舉發機關於
    110年8月31日以投集警交字第1100011956號函復稱違規事實
    明確，南投監理站遂於110年9月9日以中監投站字第1100220
    449號函覆原告仍應依章規定處罰。原告不服函覆結果，於1
    10年9月29日至南投監理站要求開立裁決書，而於同日開立
    投監四字第65-JC0000000號裁決書裁罰原告新臺幣（下同）
    3,600元罰鍰，車輛沒入（下稱原處分）。原告仍不服，遂
    提起本件訴訟。
三、原告起訴主張及聲明：
  ㈠主張要旨：
　　系爭車輛原告係向政府核准的合法廠商購得，使用人也未曾
    對該車實施偽造、變造或改裝車體，於系爭事故發生後第二
    天即向南投縣政府集集鎮公所（下稱集集鎮公所）農業課申
    請使用牌照，並核准在案。系爭車輛如係拼裝車，集集鎮公
    所怎麼可能核准牌照，且該種車輛至目前政府仍有補助獎勵
    農民購買。原告對於未申領牌照行駛道路必須處罰部分，願
    意接受裁罰3,600元，但該搬運車係原告母子維生的交通工
    具，沒入銷毀影響生計甚鉅等語。
　㈡聲明：原處分撤銷。　
四、被告答辯及聲明：
　㈠答辯要旨：
　　參照臺灣高等法院89年度交抗字第204號裁定意旨，無照拼
    裝車及農地搬運車等農機，在未經核准領用牌證前，不得行
    駛於一般道路。依據「農業機械使用證申請及發證須知」第
    9點之規定：「經辦單位核符申請案件後，應將有關資料轉
    錄於農機使用證上，並加蓋經辦單位印信後，發給農機所有
    人收執。農用曳引機、農地搬運車、自走式噴霧車、大型聯
    合收穫機及甘蔗採收機等四輪或四輪以上能自行於道路行駛
    之膠輪式農機，應同時向經辦單位申領「農機號牌」。農機
    所有人將農機號牌懸掛於農機之機身正前方）。」。從而，
    系爭車輛於肇事時、地確有「未經核准領用牌證行駛」之行
    為，其事後第二天方為補辦核發農機號牌，惟為時已晚，自
    應依上揭規定「拼裝車輛未經核准領用牌證行駛」處罰，被
    告依道交處罰條例第12條第1項第2款、第2項規定，對原告
    裁處罰鍰3,600元，車輛沒入，核無違誤等語。
　㈡聲明：原告之訴駁回。　
五、本件如爭訟概要欄所述之事實，有舉發通知單、陳述書、南
    投監理站110年8月17日中監投站字第1100221154號函及110
    年9月9日中監投站字第1100220449號函、舉發機關110年8月
    31日投集警交字第1100011956號函及受理民眾交通違規陳述
    、申述、異議案件調查處理表、系爭事故現場照片、系爭事
    故、路段現場圖、集集鎮公所110年8月27日集鎮工字第1100
    010212號函、原處分及送達證書、農業機械使用證申請及發
    證須知、駕駛人基本資料（見本院卷第73至105頁）附卷可
    稽，堪信為真實。是本件依原告主張及被告答辯意旨以觀，
    兩造之爭點為：
  ㈠系爭車輛是否為處罰條例第12條第1項第2款所指之「拼裝車
    輛」?
  ㈡被告以系爭車輛於本件行為時尚未領有農機號牌，卻行駛於
    道路，而認應依處罰條例第12條第1項第2款、第2項規定裁
    罰及沒入，是否有理由?　　
六、本院之判斷：
  ㈠系爭車輛並非處罰條例第12條第1項第2款所指之「拼裝車輛
    」：
  ⒈處罰條例第12條第1項第2款規定：「汽車有下列情形之一者
    ，處汽車所有人新臺幣3,600元以上1萬800元以下罰鍰，並
    禁止其行駛：...二、拼裝車輛未經核准領用牌證行駛，或
    已領用牌證而變更原登檢規格、不依原規定用途行駛。...
    」同條第2項規定：「前項第1款中屬未依公路法規定取得安
    全審驗合格證明，及第2款、第9款之車輛並沒入之...」。
  ⒉又所謂「拼裝車輛」，係指無原廠出廠證明之「拼湊組裝」
    車輛而言，此種車輛未經主管機關核准並領用牌照之前，禁
    止在道路上行駛，揆其法意，無非為保障大眾交通安全，惟
    究其實質，係因「拼裝車輛」在駕駛使用上之安全性堪慮，
    故有予以禁止之必要。查各型量產車於正式出廠上市前之研
    發階段，其機電、引擎、動力傳輸、車身結構等各部系統均
    經原廠縝密精心之設計，再以系統整合之方式，詳為計算、
    測試、調校各系統於組合整車中之調諧性及合適度，其目的
    除在使各部系統經組裝成車之後，均能發揮原先設計之最佳
    性能外，更在使各部系統之運轉功率及輸力負苛之許容性或
    耐受度，彼此間緊密配合，相互調諧為用，而無倚輕倚重之
    失衡現像，以確保將來量產上市之「整車」於使用上之安全
    性，職是，若未經此一嚴謹程序所設計、檢測及製造之車輛
    ，其安全性顯然堪慮，固無異論。至若任意改裝非屬原廠設
    計規範或容許代換之零件，因已更動並破壞「整車」既有設
    計之系統調諧性及合適度，且未經原廠重行調校及測試，各
    系統整合運作是否緊密順暢，亦非無疑，同有危及行車安全
    之虞。故禁止「拼裝車輛」在公路上行駛之立法本旨，係著
    眼於使用上之不安全性。詳言之，基於使用安全性之考量，
    任何⑴非由合格正式車廠所設計、製造出廠之車輛或⑵在原廠
    車上任意改裝非屬原廠設計規範或容許代換之零件，因其整
    車結構並不曾或更動後未再經原廠之嚴謹檢測及調校，使用
    上具有潛在之危險性，此2種車輛均屬所謂之「拼裝車輛」
    （臺中高等行政法院110年度交上字第74號判決意旨參照）
    。
  ⒊再依農業機械使用證管理作業規範第4點規定：「農業機械使
    用證之印製及管理，由農委會為之。農機號牌之製作及管理
    ，由直轄市、縣（市）政府為之。農業機械使用證及農機號
    牌之核發，由鄉（鎮、市、區）公所（以下簡稱經辦機關）
    為之。」第5點規定：「農民申請農業機械使用證者，應檢
    具下列文件，向戶籍所在地之經辦機關提出申請：㈠農業機
    械使用證登記表一式三份。㈡農機之出廠證明或購置農機之
    統一發票。……農民之農機來源證明遺失而確實係以該農機從
    事農業耕作者，得由該農機所有人戶籍所在地之村（里）長
    出具之證明書證明之。」及第9點規定：「經辦機關於接獲
    農機所有人申請案件後，經審查符合規定者，發給農業機械
    使用證。農用曳引機、農地搬運車、自走式噴霧車、大型聯
    合收穫機、甘蔗採收機及狼尾草（青割玉米）收穫機等四輪
    或四輪以上具動力可於道路行駛之膠輪式農機之所有人依第
    5點規定申請農業機械使用證時，應同時申領農機號牌。農
    機所有人應將農機號牌懸掛於農機機身之前方或後方明顯適
    當處，該農機始得於市區道路或公路行駛。」復參以交通部
    99年8月20日交路字第0990007786號函意旨：拼裝車輛如無
    依公路法規定取得安全審驗合格證明，自非屬道路交通安全
    規則規定得申領牌照之汽車，且如非屬行政院農業委員會主
    管之農業機械，則應為道路交通管理處罰條例第12條第1項
    第2款規定所稱之拼裝車輛。足認農業機械如依農業機械使
    用證管理作業規範第9條規定取得農機號牌，並懸掛於農機
    機身前方或後方明顯適當處後，即可行駛於道路。
  ⒋查原告主張系爭車輛係伍氏農地搬運車，係原廠出廠之車輛
    ，其並已依農業機械使用證管理作業規範相關規定，檢具相
    關文件向相關單位申請，而於事後同日110年6月28日獲准核
    發農業機械使用證，且領得M2-8051號號牌等情，並提出系
    爭車輛之農機使用證及號牌照片為證（見本院卷第13頁、第
    23頁），而被告亦未主張系爭車輛非原廠出廠之車輛，或曾
    經過改裝乙情，則系爭車輛既係經合格正式車廠所設計、製
    造出廠之車輛，且無證據可認曾有任何改裝，並業經主管機
    關核發農業機械使用證及農機號牌，依前開說明，即非屬處
    罰條例第12條第1項第2款所稱之拼裝車輛，且可行駛於道路
    。
  ㈡被告以系爭車輛於本件行為時尚未領有農機號牌，卻行駛於
    道路，而認應依處罰條例第12條第1項第2款、第2項規定裁
    罰及沒入，並無理由:
  ⒈交通部102年1月30日交路字第1010046779號函雖認：「農業
    機械其得行駛道路，係按其主管機關行政院農業委員會所訂
    之農業機械使用證管理作業規範規定，本部基於尊重該會所
    訂規定，該等依該會所訂規定領有並懸掛農機號牌之農業機
    械，參照道路交通管理處罰條例第12條第1項第2款相關拼裝
    車輛經地方政府自治規定核准領用牌證得行駛道路之規定，
    係可依行政院農業委員會上開規定行駛道路，惟如非依該會
    規定領有並懸掛農機號牌之農業機械，係不得行駛道路，若
    其違規行駛道路，即有道路交通管理處罰條例第12條第1項
    第2款規定所列拼裝車輛未經核准領用牌證行駛之處罰」。
  ⒉惟依上開㈠⒉之說明，處罰條例第12條第1項第2款規定所列之
    「拼裝車輛」，應係指任何⑴非由合格正式車廠所設計、製
    造出廠之車輛；或⑵在原廠車上任意改裝非屬原廠設計規範
    或容許代換之零件，因其整車結構並不曾或更動後未再經原
    廠之嚴謹檢測及調校，使用上具有潛在危險性之車輛方屬之
    。足見車輛是否為「拼裝車輛」，乃有關設計、製造或改裝
    層面之問題；至有無領用牌證，則屬主管機關對於車輛管理
    之問題，二者範疇並不相同，是未領用牌證之車輛並非必均
    屬「拼裝車輛」。
  ⒊查系爭車輛係原廠設計、製造出廠，且被告未主張系爭車輛
    曾經過改裝，已如前述，自無因設計、製造或改裝之問題致
    其使用上具潛在之危險性，核非屬處罰條例第12條第1項第2
    款規定所列之「拼裝車輛」；雖原告於尚未向主管機關申請
    核發農業機械使用證及農機號牌前，即駕駛系爭車輛行駛於
    道路，然系爭車輛既非「拼裝車輛」，且於本件行為後業經
    獲准核發農業機械使用證及農機號牌，而可行駛於道路，自
    無從認原告所為業已構成「拼裝車輛，未經核准領用牌證行
    駛」之違規事實。從而，被告依上開交通部函認應依處罰條
    例第12條第1項第2款、第2項規定，對原告裁罰及沒入，並
    無理由。
  ㈢本件判決基礎已臻明確，兩造其餘之攻擊防禦方法及訴訟資
    料，經本院斟酌後，核與判決不生影響，無逐一論述之必要
    ，併予敘明。
七、綜上所述，被告認原告有「拼裝車輛，未經核准領用牌證行
    駛」之違規事實，依處罰條例第12條第1項第2款、第2項，
    暨違反道路交通管理事件統一裁罰基準及處理細則等規定，
    以原處分對原告裁處罰鍰3,600元，並沒入系爭車輛，其認
    事用法，尚有違誤。從而，原告執前詞指摘原處分不當，訴
    請撤銷原處分，為有理由，應予准許。
八、本件第一審裁判費為300元，應由被告負擔，爰確定第一審
    訴訟費用額如主文第2項所示。
據上論結，本件原告之訴為有理由，依行政訴訟法第98條第1項
前段、第237條之7、第237條之8第1項，判決如主文。　　　　
中　　華　　民　　國　　111 　年　　10　　月　　20　　日
　　　　　　　　　行政訴訟庭　法　官　蔡志明
上為正本係照原本作成。
如不服本判決，應於判決送達後20日內，向本院提出上訴狀並表
明上訴理由（原判決所違背之法令及其具體內容或依訴訟資料可
認為原判決有違背法令之具體事實），其未載明上訴理由者，應
於提出上訴後20日內向本院補提理由書（上訴狀及上訴理由書均
須按他造人數附繕本，如未按期補提上訴理由書，則逕予駁回上
訴），並應繳納上訴裁判費新臺幣750元。
中　　華　　民　　國　　111 　年　　10　　月　　20　　日
　　　　　　　　　　　　　　　書記官　張雅筑